---
title: "Richesse lexicale"
author: "Mathilde"
date: "2023-07-12"
output: html_document
---

```{r setup, include=FALSE}
knitr::opts_chunk$set(echo = TRUE)
```

#Définition du chemin d'accès.

```{r}
setwd("~mathildeschwoerer/Documents/Humanités Numériques/Textes_memoire")
```

#Installation des boîtes à outils nécessaires. 

```{r}
if(!require("tm")){
  install.packages("tm")
  library("tm")
}
if(!require("stringr")){
  install.packages("stringr")
  library("stringr")
}
```
##Aduersus Valentinianos##

#Préparation des données

Le texte a déjà été lemmatisé. Il faut charger le fichier .tsv et extraire les mots de la colonne "lemma" pour former une chaîne de caractères. 

```{r}
tab_Val <- read.csv("Lemma/Val.tsv", sep = "\t")
Val <- paste(tab_Val$lemma, collapse = " ")
Val <- as.character(Val)
```


# Préparation du texte.
```{r}
preprocess_Val <- function(text) {
  text <- iconv(text, to = "UTF-8")
  text <- str_replace_all(text, "[^[:alpha:]]", " ")
  text <- str_replace_all(text, "[[:punct:]]", " ")
  text <- str_to_lower(text)
  text <- str_trim(text)
  return(text)
}

preprocessed_Val <- preprocess_Val(Val)
```


# Tokenization
```{r}
Val_tokens <- unlist(strsplit(preprocessed_Val, " "))
Val_total_tokens <- length(Val_tokens)
Val_unique_words <- length(unique(Val_tokens))
Val_token_type_ratio <- Val_unique_words / Val_total_tokens
```

#Affichage du ratio.

```{r}
cat("Token/Type Ratio for 'Adversus Valentinianos':", Val_token_type_ratio, "\n")
```

#Utilisation de l'index de Guiraud 

```{r}
Val_guiraud <- Val_unique_words / sqrt(Val_total_tokens)
cat("Mesure de Guiraud pour l'Adversus Valentinianos :", Val_guiraud, "\n")
```


##De Pallio##

#Préparation des données

Le texte a déjà été lemmatisé. Il faut charger le fichier .tsv et extraire les mots de la colonne "lemma" pour former une chaîne de caractères. 

```{r}
tab_Pall <- read.csv("Lemma/pallio.tsv", sep = "\t")
Pall <- paste(tab_Pall$lemma, collapse = " ")
Pall <- as.character(Pall)
```

#Préparation des données

```{r}
preprocess_Pall <- function(text) {
  text <- iconv(text, to = "UTF-8")
  text <- str_replace_all(text, "[^[:alpha:]]", " ")
  text <- str_replace_all(text, "[[:punct:]]", " ")
  text <- str_to_lower(text)
  text <- str_trim(text)
  return(text)
}
preprocessed_Pall <- preprocess_Pall(Pall)
```

#Tokenisation du texte. 

```{r}
Pall_tokens <- unlist(strsplit(preprocessed_Pall, " "))
Pall_total_tokens <- length(Pall_tokens)
Pall_unique_words <- length(unique(Pall_tokens))
Pall_token_type_ratio <- Pall_unique_words / Pall_total_tokens
```


```{r}
cat("Token/Type Ratio for 'De Pallio':", Pall_token_type_ratio, "\n")
```

#Utilisation de l'index de Guiraud 

```{r}
Pall_guiraud <- Pall_unique_words / sqrt(Pall_total_tokens)
cat("Mesure de Guiraud pour le De Pallio :", Pall_guiraud, "\n")
```

##Ad Martyras##

```{r}
tab_Mart <- read.csv("Lemma/mart.tsv", sep = "\t")
Mart <- paste(tab_Mart$lemma, collapse = " ")
Mart <- as.character(Mart)
```

#Préparation des données

```{r}
preprocess_Mart <- function(text) {
  text <- iconv(text, to = "UTF-8")
  text <- str_replace_all(text, "[^[:alpha:]]", " ")
  text <- str_replace_all(text, "[[:punct:]]", " ")
  text <- str_to_lower(text)
  text <- str_trim(text)
  return(text)
}
preprocessed_Mart <- preprocess_Mart(Mart)
```

#Tokenisation du texte. 

```{r}
Mart_tokens <- unlist(strsplit(preprocessed_Mart, " "))
Mart_total_tokens <- length(Mart_tokens)
Mart_unique_words <- length(unique(Mart_tokens))
Mart_token_type_ratio <- Mart_unique_words / Mart_total_tokens
```


```{r}
cat("Token/Type Ratio for 'Ad martyras' :", Mart_token_type_ratio, "\n")
```
#Utilisation de l'index de Guiraud 

```{r}
Mart_guiraud <- Mart_unique_words / sqrt(Mart_total_tokens)
cat("Mesure de Guiraud pour l'Ad martyras :", Mart_guiraud, "\n")
```


##De Idololatria##


```{r}
tab_Idol <- read.csv("Lemma/idol.tsv", sep = "\t")
Idol <- paste(tab_Idol$lemma, collapse = " ")
Idol <- as.character(Idol)
```

#Préparation des données

```{r}
preprocess_Idol <- function(text) {
  text <- iconv(text, to = "UTF-8")
  text <- str_replace_all(text, "[^[:alpha:]]", " ")
  text <- str_replace_all(text, "[[:punct:]]", " ")
  text <- str_to_lower(text)
  text <- str_trim(text)
  return(text)
}
preprocessed_Idol <- preprocess_Idol(Idol)
```

#Tokenisation du texte. 

```{r}
Idol_tokens <- unlist(strsplit(preprocessed_Idol, " "))
Idol_total_tokens <- length(Idol_tokens)
Idol_unique_words <- length(unique(Idol_tokens))
Idol_token_type_ratio <- Idol_unique_words / Idol_total_tokens
```


```{r}
cat("Token/Type Ratio for 'De Idololatria' :", Idol_token_type_ratio, "\n")
```
#Utilisation de l'index de Guiraud 

```{r}
Idol_guiraud <- Idol_unique_words / sqrt(Idol_total_tokens)
cat("Mesure de Guiraud pour le De Idololatria :", Idol_guiraud, "\n")
```


##De Cultu feminarum##


```{r}
tab_Cult <- read.csv("Lemma/cult.tsv", sep = "\t")
Cult <- paste(tab_Cult$lemma, collapse = " ")
Cult <- as.character(Cult)
```

#Préparation des données

```{r}
preprocess_Cult <- function(text) {
  text <- iconv(text, to = "UTF-8")
  text <- str_replace_all(text, "[^[:alpha:]]", " ")
  text <- str_replace_all(text, "[[:punct:]]", " ")
  text <- str_to_lower(text)
  text <- str_trim(text)
  return(text)
}
preprocessed_Cult <- preprocess_Cult(Cult)
```

#Tokenisation du texte. 

```{r}
Cult_tokens <- unlist(strsplit(preprocessed_Cult, " "))
Cult_total_tokens <- length(Cult_tokens)
Cult_unique_words <- length(unique(Cult_tokens))
Cult_token_type_ratio <- Cult_unique_words / Cult_total_tokens
```


```{r}
cat("Token/Type Ratio for 'De cultu feminarum' :", Cult_token_type_ratio, "\n")
```
#Utilisation de l'index de Guiraud 

```{r}
Cult_guiraud <- Cult_unique_words / sqrt(Cult_total_tokens)
cat("Mesure de Guiraud pour le De cultu feminarum :", Cult_guiraud, "\n")
```


###Visualisation des résultats###

##Token/type ratio

```{r}
cat("Token/Type Ratio for 'Adversus Valentinianos':", Val_token_type_ratio, "\n")
cat("Token/Type Ratio for 'De Pallio':", Pall_token_type_ratio, "\n")
cat("Token/Type Ratio for 'Ad martyras' :", Mart_token_type_ratio, "\n")
cat("Token/Type Ratio for 'De Idololatria' :", Idol_token_type_ratio, "\n")
cat("Token/Type Ratio for 'De cultu feminarum' :", Cult_token_type_ratio, "\n")
```

```{r}
# On renseigne le ratio token/type pour les cinq textes.
token_type_ratios <- c(0.2375912, 0.3731412, 0.344364, 0.1859202, 0.2397837)
texts <- c("Adversus Valentinianos", "De Pallio", "Ad martyras", "De Idololatria", "De cultu feminarum")

# On trie les ratios par ordre croissant.
sorted_indices <- order(token_type_ratios)
sorted_ratios <- token_type_ratios[sorted_indices]
sorted_texts <- texts[sorted_indices]

# Création d'une bar plot.
barplot(sorted_ratios, names.arg = sorted_texts, main = "Ratios Token/Type (avec stopwords)", xlab = "Texts", ylab = "Token/Type Ratio", col = "coral")
```

# Autre visualisation : bar plot
```{r}
plot(token_type_ratios, type = "b", pch = 19, ylim = range(token_type_ratios), main = "Comparaison Token/Type Ratio", xlab = "Texts", ylab = "Token/Type Ratio")
lines(token_type_ratios)
axis(1, at = 1:length(texts), labels = texts, tick = FALSE)
```

##Index de Guiraud 

# On récapitule les résultats.
```{r}
cat("Index de Guiraud pour l'Adversus Valentinianos :", Val_guiraud, "\n")
cat("Index de Guiraud pour le De Pallio :", Pall_guiraud, "\n")
cat("Index de Guiraud pour l'Ad martyras :", Mart_guiraud, "\n")
cat("Index de Guiraud pour le De Idololatria' :", Idol_guiraud, "\n")
cat("Index de Guiraud pour le De cultu feminarum' :", Cult_guiraud, "\n")
```

# On renseigne le ratio token/type pour les cinq textes et on associe chacune des valeurs au texte correspondant. 
```{r}
index_guiraud <- c(21.54102, 24.66968, 15.14419, 17.65752, 19.56258)
texts <- c("Adversus Valentinianos", "De Pallio", "Ad martyras", "De Idololatria", "De cultu feminarum")

# On trie les ratios par ordre croissant.
sorted_indices <- order(index_guiraud)
sorted_ratios <- index_guiraud[sorted_indices]
sorted_texts <- texts[sorted_indices]

# Création d'une bar plot.
barplot(sorted_ratios, names.arg = sorted_texts, main = "Richesse lexicale (index de Guiraud) - avec stopwords", xlab = "Texts", ylab = "Index de Guiraud", col = "honeydew2")
```
