---
title: "Coup de balais"
author: "Mathilde"
date: "2023-07-13"
output: html_document
---

```{r setup, include=FALSE}
knitr::opts_chunk$set(echo = TRUE)
```

#Définition de la session de travail

```{r}
setwd("~mathildeschwoerer/Documents/Humanités Numériques/Textes_memoire")
```

#Chargement des stopwords


```{r}
fichier_stopwords <- "Stops_latin.txt"
stops <- readLines(fichier_stopwords, warn = FALSE, encoding = "UTF-8")
```

#Installation des boîtes à outils nécessaires 


```{r}
if(!require("tm")){
  install.packages("tm")
  library("tm")
}
if(!require("stringr")){
  install.packages("stringr")
  library("stringr")
}
```

##Coups de balais ! 

#Transformation de la colonne lemma en chaîne de caractères et initiation d'une variable vide.
```{r}
tab_Cult <- read.csv("Lemma/cult.tsv", sep = "\t")

chaîne_Cult <- ""
```

#On ajoute à la variable vide tous les mots de la chaîne de caractères qui ne figurent pas dans la liste des stopwords. 
```{r}
for (word in tolower(tab_Cult$lemma)) {
  if (!word %in% stops) {
    chaîne_Cult <- paste(chaîne_Cult, word, sep=" ")
  }
}
chaîne_Cult
```

#Enregistrement de cette chaîne dans un nouveau fichier.

```{r}
chaîne_Cult <- write(chaîne_Cult, file = "Cult_1.txt")
```

